臺灣高等法院臺中分院民事判決
109年度上易字第689號
上  訴  人  鍾宏正  


被 上訴 人  渣打國際商業銀行股份有限公司

法定代理人  龐維哲  
訴訟代理人  黃楷銘  

上列當事人間請求給付簽帳卡消費款等事件，上訴人對於中華民
國109年8月26日臺灣臺中地方法院108年度中訴字第5號第一審判
決提起上訴，本院於110年5月12日言詞辯論終結，判決如下：
    主  文
上訴駁回。
第二審訴訟費用由上訴人負擔。
    事實及理由
壹、程序方面：
一、按「財產權之訴訟，其標的金額或價額在新臺幣50萬元以下
    者，適用本章所定之簡易程序」、「第2項之訴訟，案情繁
    雜或其訴訟標的金額或價額逾第1項所定額數10倍以上者，
    法院得依當事人聲請，以裁定改用通常訴訟程序，並由原法
    官繼續審理」、「應適用簡易訴訟程序之事件，第二審法院
    不得以第一審法院行通常訴訟程序而廢棄原判決；前項情形
    ，應適用簡易訴訟事件第二審程序之規定」，民事訴訟法第
    427條第1項、第5項、第451條之1分別定有明文。查被上訴
    人於原審本於消費借貸及信用卡契約之法律關係，請求上訴
    人應給付新臺幣（下同）17萬6,037元，核屬同法第427條第
    1項簡易訴訟，自非同條第2項各款訴訟，應無適用同條第5
    項改用通常訴訟程序之餘地。惟原法院以案情繁雜為由，改
    用通常訴訟程序審結（見原審卷第138頁），容有未合，依
    上開規定，仍應由本院適用簡易訴訟事件第二審程序之規定
    審理，併先敘明。
二、次按受不利判決之當事人提起上訴，其上訴書狀應記載當事
    人及法定代理人、第一審判決及對於該判決上訴之陳述、對
    於第一審判決不服之程度及應如何廢棄或變更之聲明（民事
    訴訟法第436條之1第3項、第441條第1項參照）。其中對於
    第一審判決不服之程度及應如何廢棄或變更之聲明，乃上訴
    之聲明，亦即第二審法院審判之範圍（民事訴訟法第445條
    第1項參照）。查依上訴人所提上訴狀記載（見本院卷第5頁
    ），其因不服原判決，而提起本件上訴，其上訴聲明第2項
    載明廢棄原判決意旨，是依前開規定及說明，本院審理之範
    圍應僅限於上訴人不服原判決判命伊給付部分。至上訴人於
    原審提起反訴，因未繳納裁判費，業經原審於民國109年8月
    26日裁定駁回，該駁回裁定則於109年9月14日送達上訴人（
    見原審卷第23、147、341-343、347頁) ，未據上訴人於法
    定期間提起抗告，業已確定。是以上訴人於上訴狀上訴聲明
    欄贅載與本件上訴無涉之原審反訴聲明，依上說明，自不在
    本院審理之範圍，併此敘明。
三、又按「訴訟代理人應委任律師為之。但經審判長許可者，亦
    得委任非律師為訴訟代理人。...非律師為訴訟代理人之許
    可準則，由司法院定之。」、「下列之人，審判長得許可其
    為訴訟代理人：...現受僱於法人或非法人團體從事法務工
    作，經該法人或非法人團體委任為訴訟代理人者」，民事訴
    訟法第68條第1、3項、民事事件非律師為訴訟代理人許可準
    則第2條第2款分別定有明文。查被上訴人委任其法務處經理
    黃楷銘為訴訟代理人（見原審卷第99-100頁、本院卷第57-5
    8頁），原審及本院許可其為訴訟代理人（見原審卷第101頁
    、本院卷第55、87頁），核與前開規定均無不合。上訴人指
    摘被上訴人於原審未經合法代理，容有誤解，自難憑採。  
四、上訴人經合法通知未於言詞辯論期日到場，核無民事訴訟法
    第386條所列各款情形，爰依被上訴人之聲請，由其一造辯
    論而為判決。
貳、實體方面：
一、被上訴人主張：
    上訴人於99年9月16日簽訂個人信用貸款約定書，向被上訴
    人借款15萬元，約定利息依約定書所載固定利率計付，倘有
    停止付款、拒絕承兌或付款、任何一宗債務不依約清償本息
    者，債務視為全部到期；詎上訴人未依約履行，依約視為全
    部到期，迄103年7月17日為止尚欠10萬5,922元未給付。上
    訴人另於99年9月16日簽訂信用卡簡易申請書及合約書條款
    ，向被上訴人申請信用卡使用（卡號：0000000000000000）
    ，依該條款約定，上訴人同意依被上訴人寄送之信用卡消費
    對帳單指定日期及方式繳付帳款，若逾期未繳，則按年息14
    .98%計付利息，迄103年6月28日為止尚積欠7萬0,115元未給
    付。爰依消費借貸及信用卡契約（即信用貸款約定及信用卡
    合約）之法律關係，請求上訴人應給付被上訴人17萬6,037
    元（原請求利息及違約金部分，業經被上訴人於原審撤回不
    再請求，見原審卷第71、102頁）。
二、上訴人則以：
    本件信用貸款約定書有塗改變造之嫌，且被上訴人有委託他
    人不當催收情事，爰依民法第92條及金融消費者保護法（下
    稱金保法）第7條規定，撤銷契約，兩造間即不存在任何法
    律關係等語，資為抗辯。　　
三、查被上訴人主張前開事實，業據提出相符之個人信用貸款約
    定書暨一般約定條款、客戶往來明細查詢、信用卡簡易申請
    書、信用卡用卡須知、信用卡合約書條款、身分證及健保卡
    等影本為證（見臺灣臺北地方法院105年度北簡字第15504 
    號卷第3-14頁、原審卷第71-2至86-9頁），且經比對前揭約
    定書及申請書上關於「鍾宏正」之簽名式樣，與上訴人歷次
    所提書狀其本人簽名式樣（見原審卷第51、53、55、109、1
    25、159、189、215、269、357、359頁，及本院卷第15、67
    、73頁），其筆劃結構與特徵全然相同，自堪信被上訴人前
    述主張為真實。
四、次查上訴人雖抗辯本件信用貸款約定書有塗改變造之嫌，惟
    未據上訴人提出具體證據以實其說，尚難憑採。
五、又查上訴人指摘被上訴人有不當委託他人催收，故依民法第
    92條、金保法第7條規定，撤銷本件信用貸款及信用卡契約
    云云。惟參酌被上訴人107年2月27日渣打商銀字第10700030
    06號函、107年4月13日渣打商銀字第1070006720號函記載「
    ...台端 （指上訴人）與本行基於信用卡及信用貸款合約而
    生之債權債務關係，並未讓與予第三人或複委託。惟就逾期
    款項催收作業，前曾自104年2月13日起至105年1月7日委託
    鈺豐資產管理股份有限公司辦理，後再自105年2月15日起委
    託裕邦信用管理顧問股份有限公司辦理。而依台端106年8月
    11日請求停止逾期催收作業委外乙事，經本行評量後本行已
    於106年8月14日撤回委外，由本行內部人員接續辦理。...
    台端前所提及之其他公司，亦非本行就本件債權所委託之公
    司 ...」等內容（見原審卷第111頁、本院卷第75頁）觀之
    ，上訴人此部分主張均屬本件債權債務成立後所發生之情事
    ，自難謂上訴人就本件信用貸款及信用卡契約有何被詐欺而
    為意思表示之情形，且核無金保法第7條第1、2項規定違反
    「公平合理、平等互惠及誠信原則」等顯失公平而無效之情
    事。況上訴人就本件債務委外催收爭議，曾向財團法人金融
    消費評議中心申請評議，嗣經該中心於108年4月12日以108
    年評字第285號不受理決定書，不予受理在案（見原審卷第1
    71-173頁）。是以，上訴人以被上訴人曾委外催收乙節，依
    民法第92條、金保法第7條規定，撤銷本件信用貸款及信用
    卡契約，應無依據，要難採認。
六、綜上所述，被上訴人依消費借貸及信用卡契約之法律關係，
    請求上訴人應給付17萬6,037元，自屬正當，應予准許。從
    而原審所為上訴人敗訴之判決，並無不合。上訴論旨指摘原
    判決不當，求予廢棄改判，為無理由，應駁回上訴。
七、本件事證已臻明確，兩造其餘之攻擊或防禦方法及所用之證
    據，經本院斟酌後，認為均不足以影響本判決之結果，爰不
    逐一論列，附此敘明。
八、據上論結，本件上訴為無理由，依民事訴訟法第436條之1第
    3項、第449條第1項、第78條、第463條、第385條第1項前段
    ，判決如主文。
中　　華　　民　　國　　110 　年　　5 　　月　　26　　日
    　　      民事第二庭  審判長 法　官  楊 國 精
　　　　　　　　　　　　         法　官  李 立 傑
      　　　　　　　　　　       法  官  陳 正 禧        
正本係照原本作成。　　　　　　　　　　　　　　　　　　　
不得上訴。　　　　
                                 書記官  陳 三 軫   

中　　華　　民　　國　　110 　年　　5 　　月　　26　　日